【裁判字號】    92,交訴,148
【裁判日期】    921230
【裁判案由】    公共危險等
【裁判全文】
臺灣板橋地方法院刑事判決                        九十二年度交訴字第一四八號
    公  訴  人  臺灣板橋地方法院檢察署檢察官
    被      告  甲○○
    選任辯護人  鄭重文律師
右列被告因公共危險等案件，經檢察官提起公訴（九十二年度偵字第一五八八七號）
，本院依簡式審判程序判決如左：
    主  文
甲○○從事業務之人，因業務上之過失致人於死，處有期徒刑柒月；又駕駛動力交通
工具肇事，致人死亡而逃逸，處有期徒刑捌月。應執行有期徒刑壹年；緩刑參年。
    事  實
一、甲○○受僱於聯進水果行，負責運送貨物之工作，為從事業務之人，然未考領大
    貨車駕駛執照。其於民國九十二年四月十六日上午五時三十分許，駕駛車牌號碼
    為七八三─ＱＫ號之大貨車，沿臺北縣土城市○○路往三峽方向行駛執行載運廢
    油之業務，行經金城路與青雲路之交岔路口時，本應注意車前狀況並隨時採取必
    要之安全措施，而當時天氣晴朗、有晨光、視距良好、路面乾燥、無缺陷及障礙
    物，復無不能注意之情事，竟疏未注意，撞及其左前方沿青雲路往板橋方向行駛
    ，原停留於路中分隔島處等候穿越馬路，卻於紅燈時搶先起步，為楊運欽所騎乘
    之腳踏車，致楊運欽人車倒地，顱內出血致死。甲○○明知其駕駛上開動力交通
    工具肇事致人受傷倒地，應查看被害人傷勢並採取救護或其他必要之措施，不得
    駛離，竟未下車查看楊運欽之受傷情形或給予救護，即逕行駛離現場，嗣因路人
    林展興追逐甲○○所駕駛之前開車輛，要求甲○○返回事故現場並報警處理，始
    知上情。
二、案經被害人楊運欽之妻丙○訴請及臺灣板橋地方法院檢察署檢察官據報相驗後，
    自動檢舉偵查起訴。
    理  由
一、右揭犯罪事實，業據被告甲○○於本院審理中坦承不諱，核與證人林展興、陳崇
    龍所證述之情節大致相符，並有道路交通事故現場圖一紙、道路交通事故調查報
    告表二紙、現場及車損照片二十八幀附卷可稽。而被害人楊運欽確因本件車禍致
    顱內出血而死亡等情，亦經臺灣板橋地方法院檢察署檢察官督同檢驗員相驗屬實
    ，製有勘驗筆錄、驗斷書、相驗屍體證明書各乙份及相驗照片十八幀在卷可憑，
    堪認被告之自白與事實相符。
二、按汽車行駛時，駕駛人應注意車前狀況，並隨時採取必要之安全措施，道路交通
    安全規則第九十四條第三項定有明文。被告駕駛汽車，自應注意上開交通安全規
    定，且依卷附道路交通事故調查表所載，肇事當時天氣晴朗、有晨光、視線良好
    、路面乾燥、無缺陷及障礙物，並無不能注意之情事，詎被告竟疏於注意，行駛
    至前述交岔路口時疏未注意車前狀況，亦未採取必要之安全措施，以致肇事，被
    告對本件車禍之發生顯有過失，要無疑義。而被害人楊運欽因本件車禍致顱內出
    血而死亡，已如前述，則被告之過失行為與被害人楊運欽之死亡間，具有相當因
    果關係，其過失致人於死部分之犯行，堪以認定。又被告明知其駕駛上開大貨車
    肇事致人倒地不起，竟未下車查看被害人傷勢，以採取救護或其他必要之措施，
    即逕行駛離現場，其肇事逃逸部分之犯行，亦堪認定。
三、按被告受僱於聯進水果行，負責運送貨物之工作，為從事業務之人，核其所為，
    係犯刑法第二百七十六條第二項之業務過失致死罪及同法第一百八十五條之四肇
    事逃逸罪。駕駛人肇事逃逸，係在其過失行為發生後為規避責任而另行起意之行
    為，故上開兩罪犯意各別，行為互殊，構成要件不同，應分論併罰之。復按汽車
    駕駛執照為駕駛汽車之許可憑證，道路交通安全規則第五十條第一項前段定有明
    文；除依該規則第六十一條規定，汽車駕駛人取得高一級車類之駕駛資格者，准
    其駕駛較低等級車類之車輛外，應按其取得何等級車類之駕駛執照，駕駛該相當
    等級車類之車輛，不得持較低等級車類之駕駛執照，駕駛較高等級之車類；若有
    違反上述規定，因其不具備所駕駛車類之相當汽車駕駛人資格，於法應認與無駕
    駛執照者同，始符合道路交通安全維護之立法本旨，最高法院八十五年度台上字
    第二九四二號判決意旨可資參照。本件被告僅考領小型車普通駕駛執照，竟受僱
    駕駛大貨車，自屬道路交通管理處罰條例第八十六條第一項所稱汽車駕駛人「無
    照駕車」之情形，且因而肇事致人死亡，依法應負刑事責任，即應依該條規定就
    所犯業務過失致死罪部分加重其刑至二分之一。又被告既係無照駕車，即已非依
    規定在快車道駕車行駛，縱被害人楊運欽係騎乘腳踏車不依規定擅自進入快車道
    ，亦無上開條例第八十六條第二項減輕其刑規定之適用（最高法院九十年度台非
    字第五八號判決意旨參照）。另刑法第六十二條所定之自首係以對於未發覺之罪
    投案而受裁判為要件，僅向非有偵查犯罪職務之公務員陳述自己犯罪之事實，而
    無受裁判之表示，即與自首之條件不符（最高法院五十年台上字第六五號判例意
    旨參照）。本件被告縱確曾委託證人陳崇龍撥打一一九電話請求派遣救護車，然
    一一九電話之值勤人員（按一一九係火警電話，另有一一○始為報案台），並非
    有偵查犯罪職務之公務員，況陳崇龍僅係請求派車救人，並未陳述被告犯罪之事
    實，尤無受裁判之表示，顯與自首之條件不符。此外，證人林展興已於警訊及偵
    查中證稱其於前述金城路、裕民路口追及被告並要求被告返回事故現場後，即記
    下車號前往臺北縣政府警察局土城分局清水派出所報警（參見相驗卷宗第十三頁
    背面、第七十四頁），可見清水派出所之警員當時即已得知犯罪事實及犯罪之人
    ，縱嗣後實際到達現場之臺北縣政府警察局土城分局交通隊警員並未獲報肇事人
    之姓名，而於「偵辦交通事故案件涉嫌人是否自首調查表」中記載警員前往現場
    處理時，未獲報肇事人之姓名，而被告在場當場承認為肇事人等情，仍難認被告
    符合自首之要件，附此敘明。本院爰審酌被告過失之程度、被害人於紅燈時搶先
    起步亦與有過失、犯罪之手段、及被告犯罪後坦承犯行、態度良好，且與被害人
    家屬達成和解等一切情狀，量處如主文所示之刑，以示懲儆。末查被告未曾受有
    期徒刑以上刑之宣告，有臺灣高等法院被告全國前案紀錄表、臺灣板橋地方法院
    檢察署刑案資料查註紀錄表各乙份在卷可按，其因一時失慮，致罹刑章，事後已
    坦承犯行，深具悔意，經此教訓，當知警惕，信無再犯之虞，本院因認對其所宣
    告之刑以暫不執行為適當，爰併予宣告緩刑三年，以勵自新。
據上論斷，應依刑事訴訟法第二百七十三條之一第一項、第二百九十九條第一項前段
，刑法第一百八十五條之四、第二百七十六條第二項、第五十一條第五款、第七十四
條第一款，道路交通管理處罰條例第八十六條第一項，罰金罰鍰提高標準條例第一條
前段，判決如主文。
本案經檢察官乙○○到庭執行職務。
中      華      民      國    九十二    年     十二     月     三十     日
                                  臺灣板橋地方法院交通法庭
                                      審判長法  官   陳  財  旺
                                            法  官   李  幼  妃
                                            法  官   張  紹  省
右正本證明與原本無異。
如不服本判決，應於判決送達後十日內，向本院提出上訴狀。
                                            書記官   周  雅  玲
中      華      民      國    九十二    年     十二     月     三十     日
附錄本案論罪科刑法條：
刑法第一百八十五條之四：
駕駛動力交通工具肇事，致人死傷而逃逸者，處六月以上五年以下有期徒刑。
刑法第二百七十六條：
因過失致人於死者，處二年以下有期徒刑、拘役或二千元以下罰金。
從事業務之人，因業務上之過失犯前項之罪者，處五年以下有期徒刑或拘役，得併科
三千元以下罰金。


司法院資訊處製作；財團法人民間司法改革基金會備份。
